【裁判字號】    90,上易,750
【裁判日期】    900328
【裁判案由】    傷害等
【裁判全文】
臺灣高等法院刑事判決                              九十年度上易字第七五○號
    上  訴  人
    即  被  告  乙○○
右上訴人因毀損案件，不服臺灣士林地方法院八十九年度易字第九四一號，中華民國
八十九年十二月十八日第一審判決（起訴案號：臺灣士林地方法院檢察署八十九年度
偵緝字第四六二號），提起上訴，本院判決如左：
    主  文
原判決關於毀損罪部分撤銷。
乙○○被訴毀損罪部分無罪。
    理  由
一、公訴意旨略以：被告乙○○與告訴人甲○○為夫妻，二人平日感情不睦，乙○○
    竟基於
    毀損之犯意，於民國八十九年四月四日上午七時許，在台北市北投區自強市場二
    人經營之雜貨店前，持店內之剪刀一把，趁甲○○彎腰撿拾物品之際，站在甲○
    ○背後，將其所著之襯衫剪破，足生損害於甲○○。因認被告涉有刑法第三百五
    十四條毀損罪嫌云云。
二、按事實之認定，應憑證據，如未能發現相當證據，或證據不足以證明，自不能以
    推測或擬制之方法，以為裁判基礎，又認定不利於被告之事實，須依積極證據，
    苟積極證據不足為不利於被告事實之認定時，即應為有利於被告之認定，更不必
    有何有利之證據。最高法院分別著有四十年台上字第八十六號、三十年上字第八
    一六號判例可參。訊據上訴人即被告乙○○堅決否認有毀損之犯罪事實，辯稱：
    當天伊與告訴人二人都在雜貨店內，並未發生爭吵，如同平日般作生意，伊未持
    剪刀剪告訴人衣服，係告訴人自己剪的云云。
三、本件公訴人認被告涉有右揭毀損犯行，係以被害人甲○○之指訴為唯一論據。惟
    查，被害人之指訴，無非在使被告受刑事訴追為主要目的，其指訴不免偏離事實
    ，自應調查其他證據以查是否與事實相符。原審傳訊告訴人供稱：當天是清明節
    ，我從家裡騎腳踏車到雜貨店時，被告站在對面我，被告就從腳踏車前籃拿起
    我的茶罐往地下砸，蒜頭就被砸得滿地，我彎腰在地上撿蒜頭時，被告從我後面
    拿剪刀剪我衣服，剪了一刀，我馬上就起來，被告沒說什麼，接著亂，被告剪
    完後又將剪刀放回原處等語（見原審卷地三十一頁），足見當時被告與被害人已
    生爭執，被害人彎腰做事，係在活動中，而本院勘驗該件襯衫結果，襯衫後腰部
    確有一個六公分之破洞，該破洞之現狀，上方缺口整齊，經本院當庭以扣案剪刀
    裁剪衣服，卻發現破洞呈稍鋸齒狀，此有本院審判筆錄在卷可稽，在衣服靜止狀
    態下裁剪，尚且如此，如穿在被害人身上且在活動中，其缺口更不應如此平整，
    是被害人之指訴顯與事實不合。雖被告指被害人自己剪破衣服，並無實據以明其
    說，然告訴人之指訴，既有瑕疵可議，自無可取。此外，又查無其他積極證據足
    證被告有毀損之犯行，揆諸前揭判例意旨，被告此部分犯罪應屬不能證明。原審
    未為詳究，遽予論罪科刑，尚有未洽，被告上訴否認犯罪，為有理由，自應由本
    院將原判決此部分撤銷，諭知被告此部分無罪，庶免冤抑。
據上論斷，應依刑事訴訟法第三百六十九條第一項前段、第三百六十四條、第三百零
一條第一項，判決如主文。
本案經檢察柯麗鈴到庭執行職務。
中      華      民      國     九十     年      三      月    二十八    日
                              臺灣高等法院刑事第五庭
                                  審判長法  官  曾  德  水
                                        法  官  林  立  華
                                        法  官  楊  貴  雄
右正本證明與原本無異。
不得上訴。
                                    書記官  林  淑  貞
中      華      民      國     九十     年      三      月    二十九    日


司法院資訊處製作；財團法人民間司法改革基金會備份。
